【裁判字號】    89,易,80
【裁判日期】    890810
【裁判案由】    毒品危害防制條例
【裁判全文】
臺灣臺北地方法院刑事判決                            八十九年度易字第八○號
    公  訴  人  臺灣臺北地方法院檢察署檢察官
    被      告  乙○○
右列被告因違反毒品危害防制條例案件，經檢察官聲請簡易判決處刑（八十八年度偵
字第一六二五三號），本院台北簡易庭認為不宜以簡易判決處刑，移由本院改依通常
程序審理，本院判決如左：
    主  文
乙○○幫助施用第貳級毒品，處有期徒刑陸月，如易科罰金，以佰元折算壹日。扣
案之安非他命一小包（淨重○．二二公克）沒收銷燬之。
    事  實
一、乙○○明知甲○○有施用安非他命之習慣，竟基於幫助之故意，於民國八十八年
    七月三日晚間十時許，在臺北縣新店市○○路○段三十八號（聲請簡易處刑書誤
    為同路段四○號）甲○○住處房間內，施用其所有之第二級毒品安非他命時（業
    經本院以八十八年度毒聲字第一七○六號裁定送勒戒處所觀察、勒戒，因無繼續
    施用毒品之傾向，經臺灣臺北地方法院檢察署檢察官於八十八年七月三十日以八
    十八年度偵字第一六二五五號為不起訴處分），預見甲○○（民國六十五年一月
    十一日生，業已成年）將施用其所有之第二級毒品安非他命，而不違背其本意任
    由甲○○施用之（甲○○施用毒品安非他命部分，業經本院以八十八年度毒聲字
    第二三三五號裁定送勒戒處所觀察、勒戒，因無繼續施用毒品之傾向，經臺灣臺
    北地方法院檢察署檢察官於八十八年十一月十七日以八十八年度偵字第一六二五
    四號為不起訴處分）。嗣於同年月十三日夜間十一時四十五分許，乙○○駕駛車
    號ＤＮ－四七一六號自用小客車搭載甲○○途經臺北縣新店市○○路碧潭橋頭為
    警臨檢查獲，扣得乙○○身上攜有安非他命一小包（淨重○．二二公克）始進而
    偵悉上情。
二、案經臺北縣警察局新店分局報請臺灣臺北地方法院檢察署檢察官偵查起訴。
    理  由
一、訊據被告乙○○固對甲○○有於右揭時地施用安非他命等情坦承在卷，核與證人
    甲○○於偵審中供證情相符。然被告矢口否認有何幫助他人施用第二級毒品之犯
    行，辯稱：伊當時將安非他命放在電視機上，是甲○○自己取去施用，並無提供
    安非他命幫助甲○○施用云云。經查：被告辯稱其於右揭時地施用安非他命時，
    係將安非他命放在電視機上等情，雖與甲○○於偵審中所證，其施用之安非他命
    係在被告手中者等語（偵查卷第三十一頁及本院八十九年一月二十八日筆錄參照
    ）尚有出入，然經本院再於八十九年四月二十日傳訊甲○○到庭與被告對質後，
    被告則改稱伊記得是將安非他命放在電視機上，但甲○○證稱是從他手上拿去施
    用的，也有可能等語（本院八十九年四月二十日、八月三日筆錄參照），是甲○
    ○於右揭時地所施用之安非他命係被告所有者之事實，已堪認定。又被告辯稱該
    安非他命係甲○○自己取去施用等語，雖與甲○○於偵審中所證，該安非他命係
    被告拿來請其所施用者（參見甲○○偵審同前）尚有不同，然甲○○有施用安非
    他命之習慣為被告所明知，且甲○○於右揭時地所施用之安非他命原係被告所有
    ，被告又係在甲○○住處施用安非他命等情，業據被告坦承在卷（參見本院八十
    九年一月十七日筆錄），再被告於偵查中復坦承：「．．我去他（甲○○）家，
    將安非他命放在電視上，有告訴他要吸用可至電視上拿」、「．．我放在電視上
    ，告訴他（甲○○）要吸用自己去拿」等語（偵查卷第三十五頁），是甲○○於
    右揭時地將施用被告所有之安非他命之事實，當為被告所預見，而被告將其所有
    之安非他命，不論交付或任由甲○○取去施用而不制止，並係經被告同意而施用
    ，自與被告確有任由甲○○施用其所有之安非他命之本意不相違背。是本件不論
    甲○○所施用被告所有之安非他命，原係放在電視機上或在被告手中，及甲○○
    施用安非他命係經由被告交付或自己取來施用，均無礙於被告確有預見甲○○將
    施用其所有之安非他命，而任由甲○○施用其所有之安非他命，並不違背其本意
    之不確定故意。至甲○○係於被告自己施用安非他命時，在旁施用被告所有之安
    非他命等情，已如前述，再觀甲○○於偵審中均證稱，當時僅吸一口即丟掉等語
    （參見偵查卷第三十一頁及本院八十九年一月二十八日、四月二十日筆錄），與
    被告於本院審理時坦承當天所剩安非他命僅約○．一或○．二公克等情，足見兩
    人當日施用之安非他命數量不多之情大致相符，是不能遽認被告係基於轉讓之故
    意，而任由甲○○施用其所有之安非他命，應認被告係出於幫助之故意而為之，
    故被告尚不構成轉讓第二級毒品之犯行，附此敘明。綜前所述，被告所辯並無幫
    助他人施用第二級毒品之犯行，不足採信。本件事證明確，被告犯行堪以認定。
二、核被告所為，係犯毒品危害防制條例第十條第二項、刑法第三十條之幫助他人施
    用第二級毒品罪。其幫助甲○○施用第二級毒品安非他命，得依刑法第三十條之
    規定，按正犯之刑減輕之。至甲○○施用第二級毒品之犯行，雖依毒品危害防制
    條例第二十條第二項前段規定而獲不起訴處分，惟毒品危害防制條例於八十六年
    十月三十日經立法院三讀通過，已將安非他命列為第二級毒品，甲○○於該條例
    八十七年五月二十日公布，同年月二十二日生效後施用安非他命，並無礙於其行
    為仍成立犯罪之本質，此觀該條例第三十五條第三款明文，依修正後規定應為不
    起訴之處分者，法院應為免刑之判決，並非認施用毒品之犯行不成立犯罪自明，
    是被告自應就其幫助犯行負其刑責，併此敘明。爰審酌被告之犯罪動機、幫助目
    的、手段、品行、智識程度、幫助施用之安非他命數量微少、犯後猶飾詞卸責並
    無悔意等一切情狀，量處如主文所示之刑，並諭知易科罰金之折算標準。另被告
    於八十八年七月十三日為警查獲持有之安非他命一小包（經法務部調查局檢驗結
    果，淨重為○．二二公克，有該局於八十九年六月二十日出具之八九陸一字第八
    九○四一一七六號檢驗通知書在卷足稽），業經本院以八十八年度毒聲字第一七
    ○六號裁定送勒戒處所觀察、勒戒時，認定被告確有於當日施用第二級毒品安非
    他命之犯行，將該持有安非他命之低度行為吸收，故不另論罪，惟該查獲之安非
    他命係屬毒品危害防制條例第十條第二項所列之毒品，應依同條例第十八條前段
    沒收銷燬之，附此敘明。
據上論斷，應依刑事訴訟法第二百九十九條第一項前段，毒品危害防制條例第十條第
二項、第十八條前段，刑法第十一條前段、第三十條、第四十一條、罰金罰鍰提高標
準條例第二條，判決如主文。
本案經檢察官朱應翔到庭執行職務
中      華      民      國    八十九    年      八      月      十      日
                                      臺灣臺北地方法院刑事第三庭
                                          法  官  劉  台  安
右正本證明與原本無異。
如不服本判決，應於判決送達後十日內，向本院提出上訴狀。
                                          書記官  張  世  輝
中      華      民      國    八十九    年      八      月    十  一    日
附錄本案論罪科刑法條全文
毒品危害防制條例第十條第二項
毒品危害防制條例第十條
施用第一級毒品者，處六月以上五年以下有期徒刑。
施用第二級毒品者，處三年以下有期徒刑。
刑法第三十條
幫助他人犯罪者，為從犯。雖他人不知幫助之情者，亦同。
從犯之處罰，得按正犯之刑減輕之。


司法院資訊處製作；財團法人民間司法改革基金會備份。
